臺灣臺南地方法院民事判決
111年度婚字第231號
原      告  丙○○    住○○市○區○○路0000巷00弄00號
訴訟代理人  徐肇謙律師
被      告  乙○○  
法定代理人  甲○○  
訴訟代理人  郁旭華律師
上列當事人間請求離婚事件，經本院於民國111年10月18日言詞
辯論終結，判決如下：
    主      文
原告之訴駁回。
訴訟費用由原告負擔。
    事實及理由
甲、程序部分：
　　數家事訴訟事件得於第一審或第二審言詞辯論終結前為請求
    之變更、追加或為反請求，家事事件法第41條第1項、第2項
    定有明文。本件原告原依民法第1052條第1項第5款、第2項
    等規定請求離婚，嗣撤回同條第1項第5款並追加同條第1項
    第8款之規定，求為同一聲明之判決；被告對上開撤回未表
    示異議，而爭執原告所為之追加，然揆諸前揭規定，原告追
    加於法並無不合，應予准許。
乙、實體部分：　　
一、原告起訴主張略以：兩造於民國79年登記結婚，婚後生有2
    名子女均已成年。詎料，被告於82年間發生嚴重車禍，幾近
    植物人狀態，經原告悉心照護近8年時間，始恢復目前較佳
    狀態，惟仍須監護宣告而由被告胞弟擔任監護人迄今。原告
    在照護被告近8年漫長的時間中，仍需養育2名幼子並侍奉公
    婆，且靠家庭代工打零工賺取微薄收入貼補家用，長年身心
    狀態俱疲，身體健康狀態亦瀕臨崩潰，兩造於90年間分居後
    ，被告靠一己之力獨自照顧2名子女長大成人，子女之生活
    及教育費用乃至於保險費用，均由原告一肩扛起，其中艱苦
    無人可知曉。另被告父母本應允給付因被告車禍所領取之賠
    償金新臺幣（下同）300萬元予原告，用於養育未成年子女
    ，卻未依約履行。原告認兩造已分居長達20年，實已無任何
    夫妻之實，兩造婚姻已無任何感情基礎足以維持，為此依民
    法第1052條第1項第8款及同條第2項之規定，請求判決兩造
    離婚等語。
二、被告則答辯略以：
（一）兩造於79年2月28日結婚，婚後育有已成年子女丁○○、戊○
      ○。被告於82年11月15日發生車禍，受有嚴重傷害，被告
      之胞弟甲○○於110年間向鈞院聲請對被告為監護宣告，經
      鈞院於110年3月24日以110年度監宣字第120號民事裁定，
      宣告被告為受監護宣告之人，並選定被告之胞弟甲○○為監
      護人。
（二）原告於87年間不顧被告父、母之反對，堅決攜被告及兩造
      子女離家外出居住。然數日後，原告或因無能力照顧被告
      ，竟將被告丢棄在被告父母住家附近之路邊，經被告之母
      發現後，始將被告攜回照顧同住迄今。而原告於離家並遺
      棄被告後，幾乎與被告及其家人無任何互動，遑論照顧被
      告，且對被告幾乎不聞不問，亦顯少叫兩造子女回來探視
      被告或被告之父、母；甚至，兩造長女之結婚喜宴亦未通
      知被告之父母到場，顯見原告主觀上即厭棄被告，不願與
      被告共同生活，而故意與被告分居、疏離，是原告就兩造
      婚姻所生破綻，顯有可歸責之事由。
（三）至被告發生車禍後所領取之賠償金300萬元，該賠償金係
      由被告父母保管，被告否認被告父母應允給付該賠償金予
      原告，被告父母均用於被告之醫療、看護等相關支出，且
      被告父母會不定期匯款數千元至被告郵局帳戶，由原告領
      用作為兩造子女之扶養、教育費用。又被告因車禍得領取
      之勞工保險殘廢給付864,000元及被告自84年起每月可領
      得之殘障補助約3,000元，均係由原告領用，是以，兩造
      子女並非原告獨自獨力扶養成人。
（四）承上可知，兩造雖自87年起分居迄今，然係因原告遺棄被
      告所致，乃屬可歸責於原告之事由，且被告亦否認被告患
      有重大不治之精神病，是原告請求與被告離婚，並無理由
      ，應駁回原告之請求等語。
三、得心證之理由：
（一）原告主張兩造於79年2月28日結婚，雙方目前婚姻關係維
      繫中等情，業據原告提出戶籍謄本為證，且為被告所不爭
      執，此部分事實堪信為真。
（二）按夫妻之一方有重大不治之精神疾病者，他方得向法院請
      求離婚，民法第1052條第1項第8款定有明文。稽之原告主
      張被告有有重大不治之精神疾病，除為被告所否認外，原
      告亦未提出其他事證以實其說，而難信原告主張之情為真
      實外，且依本件原告主張之事實，被告係於82年間因嚴重
      車禍而成幾近植物人狀態，此亦顯與民法第1052條第1項
      第8款所稱之重大不治之精神病有間。故原告以此事由訴
      請判決離婚，於法自有未合。
（三）又按民法第1052條第2項規定，有同條第一項以外之重大
      事由，難以維持婚姻者，夫妻之一方得請求離婚。是否有
      難以維持婚姻之重大事由，判斷標準為婚姻是否已生破綻
      而無回復之希望，應依客觀的標準，即難以維持婚姻之事
      實，是否已達於倘處於同一境況，任何人均將喪失維持婚
      姻希望之程度以決之，至於同條項但書所規定難以維持婚
      姻之重大事由應由夫妻之一方負責者，僅他方得請求離婚
      ，乃因如肯定有責配偶之離婚請求，無異承認恣意離婚，
      破壞婚姻秩序，且有背於道義，尤其違反自己清白之法理
      ，有欠公允，同時亦與國民之法感情及倫理觀念不合，因
      而採消極破綻主義。亦即倘該重大事由，夫妻雙方均須負
      責時，應比較衡量雙方之有責程度，僅責任較輕之一方得
      向責任較重之他方請求離婚，如有責程度相同時，雙方均
      得請求離婚，始屬公允，是責任較重之一方應不得向責任
      較輕之他方請求離婚。經查：
    ⒈原告主張兩造已經分居20餘年一節，為被告所不爭執，雖
      雙方對分居之時間及原因各執一詞，然審之兩造分居期間
      均無任何良性互動與聯繫，原告並因此無維繫婚姻之主觀
      意願而提起本件離婚訴訟，而被告雖無法表示意思，然其
      法定代理人仍委任訴訟代理人代被告指責、埋怨原告之過
      錯，足見兩造婚姻已不具互信、互愛、互諒之基礎，嚴重
      妨礙家庭生活之美滿幸福，可證兩造在客觀上已難維持幸
      福圓滿之婚姻生活，觀其情形，任何人倘處於同一地位時
      ，均難期待繼續維繫婚姻及家庭生活之和諧。本院參之上
      情，既已難期待兩造可共營健全之婚姻生活，堪認兩造已
      生婚姻之破綻，是本件原告主張兩造之婚姻有難以維持婚
      姻之重大事由，應為可取。
    ⒉而原告雖主張兩造之所以分居，係因遭婆婆趕出家門所致
      ，與被告抗辯係原告先將被告攜出被告原生家庭後，後再
      將被告棄置被告原生家庭附近路邊之情不同，而稽之證人
      即兩造女兒丁○○既已於本院審理時證述：「（是否知道雙
      方分居的原因？）因為奶奶長年對原告講話尖酸刻薄，發
      生事情的那天，原告跟奶奶、叔叔吵架，我只聽到奶奶用
      台語說家裡沒有米可以煮飯，我覺得很奇怪，早上才剛吃
      過，原告長年被欺負，當天就是原告受不了才會搬出來。
      」、「（既然爭執是在原告與奶奶之間，為何原告搬出去
      時沒有將被告一同帶出？）原告當時很年輕，沒有辦法帶
      兩個小孩跟一個肢障的人出去。」、「（原告把證人跟弟
      弟帶出臺南家時，一開始有沒有將爸爸帶出來？）一開始
      沒有，後來約半年後回去把被告帶出來，住在外婆幫我們
      買的房子即臺南市○區○○路0000號17弄61號，我的現居地
      。」、「（之後為何被告又回奶奶家去住？）原告要扶養
      我跟弟弟還有被告，家裡沒有錢可以照顧被告。所以原告
      把被告送回奶奶家住。我是聽原告說原告親自送到阿公阿
      嬤的家裡當著爺爺奶奶的面交還被告。」等語（見本院11
      1年10月18日言詞辯論筆錄），可知本件兩造真正分居20
      餘年之原因，確係原告將被告送回被告原生家庭所致。審
      酌兩造既為夫妻，在婚姻關係存續中本會遇到許多波折與
      困難，雙方本應基於婚姻之基礎相互扶持及克服，而被告
      因車禍之意外而無法自理生活，原告當應與被告同甘共苦
      ，而非違背婚姻原有承諾及責任，任意棄無法自理之被告
      於不顧，考量原告僅憑己意逕將被告送回其原生家庭，且
      長達20餘年未照護被告，是造成兩造無法維繫婚姻之原因
      ，原告可歸責程度顯然較高，揆諸上開說明，本件原告依
      民法第1052條第2項請求離婚，自不應准許。
（四）綜上所述，本件原告請求離婚，於法均屬無據，應予駁回
      。
四、兩造其餘之攻擊或防禦方法及未經援用之證據，經本院斟酌
    後，認為均不足以影響本判決之結果，自無逐一詳予論駁之
    必要，併此敘明。
丙、結論：本件原告之訴為無理由，依家事事件法第51條，民事
    訴訟法第78條，判決如主文。
中　　華　　民　　國　　111 　年　　11　　月　　 1　　日
                      家事法庭　法  官  楊佳祥
以上正本係照原本作成。
如對本判決上訴，須於判決送達後20日之不變期間內，向本院提
出上訴狀。如委任律師提起上訴者，應一併繳納上訴審裁判費。
中　　華　　民　　國　　111 　年　　11　　月　　 1　　日
                                書記官  許哲萍